臺灣高等法院臺中分院刑事裁定
111年度毒抗字第933號
抗  告  人  
即  被  告  蔡辛丁
上列抗告人因聲請強制戒治案件，不服臺灣臺中地方法院中華民
國111年8月30日裁定（111年度毒聲字第919號）提起抗告，本院
裁定如下：
    主  文
抗告駁回。
    理  由
一、本件抗告意旨略以：抗告人即被告甲○○（下稱抗告人）係因
    遭遇重大車禍後導致無法工作，在家中經濟壓力繁重下重蹈
    覆轍，對於所為深感後悔；抗告人為家中唯一經濟支柱，若
    令其受強制戒治，恐使家庭破碎，且抗告人自行報到觀察、
    勒戒，足認有悔過之意，請給予改過自新之機會等語。
二、按觀察、勒戒後，檢察官或少年法院（地方法院少年法庭）
    依據勒戒處所之陳報，認受觀察、勒戒人無繼續施用毒品傾
    向者，應即釋放，並為不起訴之處分或不付審理之裁定；認
    受觀察、勒戒人有繼續施用毒品傾向者，檢察官應聲請法院
    裁定或由少年法院（地方法院少年法庭）裁定令入戒治處所
    強制戒治，其期間為6個月以上，至無繼續強制戒治之必要
    為止，但最長不得逾1年，毒品危害防制條例第20條第2項定
    有明文。次按有無繼續施用毒品傾向之評估標準，並非完全
    以受勒戒人勒戒後之結果為準，勒戒前之各種情況，仍應作
    為評估之依據。依民國110年3月26日公布實施新修正之「有
    無繼續施用毒品傾向評估標準評分說明手冊」規定，係以前
    科紀錄與行為表現、臨床評估、社會穩定度三項合併計算分
    數，每一大項皆有靜態因子與動態因子。先以靜態因子分數
    評分，靜態因子分數總分在60分（含）以上為「有繼續施用
    毒品傾向」：60分以下，與動態因子分數相加，如果總分在
    60分（含）以上，為「有繼續施用毒品傾向」。是被告有無
    「繼續施用毒品傾向」，係依具體個案之臨床實務及相關事
    證等情綜合判定，有其相當之專業依據及標準，且涉及專門
    醫學。又衡酌強制戒治之目的，係為協助施用毒品者戒斷毒
    品之心癮及身癮，所為之一種保安處分類型，而該評估標準
    係適用於每一位受觀察、勒戒處分之人，具一致性、普遍性
    、客觀性。倘綜合判斷之結果，其所為之評估由形式上觀察
    ，無擅斷或濫權等明顯不當之情事，法院宜予尊重。
三、經查：
（一）抗告人於111年1月1日某時，在臺中市○○區○○○○○號碼0000
      -00號自用小客車內，施用第二級毒品甲基安非他命1次；
      另於同年月4日11時許，在同一處所，施用第一級毒品海
      洛因1次，經原審法院以111年度毒聲字第344號裁定應送
      勒戒處所觀察、勒戒後，由法務部矯正署臺中戒治所附設
      勒戒處所評分人員依照「有無繼續施用毒品傾向評估標準
      紀錄表」綜合判斷結果，認抗告人有繼續施用毒品傾向，
      據以製作「有無繼續施用毒品傾向證明書」，再經檢察官
      向原審法院聲請強制戒治獲准等情，有前揭觀察、勒戒裁
      定、證明書、評估表、原審法院111年度毒聲字第919號裁
      定在卷足參。上開綜合判斷結果，係該所具有相關專業知
      識經驗人士，在抗告人觀察、勒戒期間，依其本職學識就
      抗告人之前科紀錄與行為表現、臨床評估、社會穩定度等
      因素所為之綜合判斷，經科學驗證所得之結論。足徵上開
      證明書及評估標準紀錄表，係綜合個案之臨床實務及具體
      事證為評分，以判定抗告人有繼續施用毒品傾向，自形式
      上觀察，並無擅斷或濫權等明顯不當之情事，自得資為判
      斷抗告人有無繼續施用毒品傾向之證明。
（二）又毒品施用者因具有病患性犯人特質，對其施以觀察、勒
      戒或強制戒治之保安處分，旨在於幫助施用毒品者戒除毒
      癮，處分之性質非為懲戒行為人，而係為消滅其再次施用
      毒品之危險性，採以觀察、勒戒方式戒除其身癮，及以強
      制戒治方式戒除其心癮之措施；而「有無繼續施用毒品傾
      向評估標準紀錄表」內項目之評價及計分方式，係屬法務
      部所屬矯正機關針對各項動態及靜態因子審慎考量，再細
      分出之評量依據，乃落實禁絕毒害之刑事政策所必要。綜
      觀前開標準紀錄表，並未將施用毒品之原因、動機、家庭
      狀況、經濟情形、有無主動報到接受觀察、勒戒等犯後態
      度列為評估標準。抗告人上開所述之家庭狀況及其有心悔
      過等情縱若屬實，尚與是否施用毒品成癮而有繼續施用毒
      品傾向之判斷無涉，亦無從動搖前揭評估結論或法院所為
      之裁定，是抗告意旨所稱，尚難准許。
（三）綜上所述，原審法院因認檢察官之聲請為有理由，依毒品
      危害防制條例第20條第2項規定，裁定抗告人令入戒治處
      所施以強制戒治，其期間為6個月以上，至無繼續強制戒
      治之必要為止，但最長不得逾1年，經核並無不合。抗告
      意旨指摘原裁定不當，為無理由，應予駁回。
四、據上論結，應依刑事訴訟法第412條，裁定如主文。
中　　華　　民　　國　　111 　年　　10　　月　　18　　日
          刑事第十二庭     審判長法　官  張  國  忠    
　　　　　　      　　　 　　    法　官  陳      葳 
　　　　　　　　　       　　　  法　官  高  文  崇
上列正本證明與原本無異。
不得再抗告。
　　　　　　　　　　　　   　　  書記官  施  耀  婷 

中　　華　　民　　國　　111 　年　　10　　月　　18　　日
                  
  　。